【裁判字號】    98,抗,294
【裁判日期】    981030
【裁判案由】    訴訟救助
【裁判全文】
臺灣高等法院高雄分院民事裁定           98年度抗字第294號
抗  告  人  甲○○
上列抗告人因分割共有物事件，聲請訴訟救助，對於民國98年10
月7 日臺灣高雄地方法院98年度訴字第1231號所為裁定提起抗告
，本院裁定如下：
    主  文
抗告駁回。
抗告訴訟費用新台幣壹仟元由抗告人負擔。
    理  由
一、抗告意旨略以：抗告人之財產總額固達新台幣（下同）360
    萬9870元，然該筆財產包括系爭訴請分割之共有土地，該土
    地因經共有人設定抵押權，且遭共有人之債權人聲請保全處
    分中，抗告人無法自由處分該土地。又抗告人目前無工作收
    入，只接零星電腦維修案件，生活困頓，無力負擔高達3 萬
    餘元之裁判費（訴訟標的價額305 萬8000元），請准予訴訟
    救助等語。
二、按當事人無資力支出訴訟費用者，依民事訴訟法第107 條規
    定，法院應依聲請准予救助。惟所謂無資力，係指窘於生活
    ，且缺乏經濟上之信用而言（最高法院民國18年抗字第260
    號、43年台抗字第152 號判例意旨參照）。本件經原審查詢
    財政部稅務電子閘門結果，及依卷附土地謄本所示，抗告人
    財產總額達360 萬9870元，其中抗告人共有之系爭訴請裁判
    分割之土地，係抗告人經由拍賣取得，抗告人並未設定負擔
    ，自不因其他共有人應有部分設定抵押權或遭保全處分而影
    響抗告人融通之信用，且抗告人97年度尚有薪資所得19萬8
    千元，於本案訴訟中尚得向第三人借款3 萬元以支付本案裁
    判費，足見並未窘於生活或缺乏經濟上之信用，非無資力支
    出訴訟費用。是原審認有民事訴訟法第113 條第1 項之情形
    ，廢棄前准救助之裁定，核無違誤。抗告意旨指摘原裁定不
    當，求予廢棄，為無理由，應予駁回其抗告。
三、據上論結，本件抗告為無理由，依民事訴訟法第495 條之1
    第1 項、第492 條第1 項、第95條、第78條，裁定如主文。
中    華    民    國    98    年    10    月    30    日
                            民事第一庭
                                審判長法官  黃金石
                                法      官  林健彥
                                法      官  謝肅珍
以上正本證明與原本無異。
如不服本裁定應於送達後10日內向本院提出再抗告狀（並按他造
當事人之人數附繕本），並繳納再抗告費新臺幣1,000 元。
再為抗告僅得以適用法規顯有錯誤為理由，並應委任律師為代理
人。
中    華    民    國    98    年    10    月    30    日
                                書  記  官  馬蕙梅
附註：
抗告人之配偶、三親等內之血親、二親等內之姻親，或抗告人為
法人、中央或地方機關時，其所屬專任人員具有律師資格並經法
院認適當者，亦得為第三審代理人。
抗告人或其法定代理人具有律師資格者及前項情形，應於提起抗
告或委任時釋明之。


司法院資訊處製作；財團法人民間司法改革基金會備份。
